臺灣高等法院臺中分院民事判決　　　　　 94年度上字第120號
上訴人即附帶被上訴人
　　　　　　丙○○
訴訟代理人　甲○○
訴訟代理人　熊賢棋律師
複　代理人　丁○○
被上訴人即附帶上訴人
　　　　　　乙○○
訴訟代理人　武忠森律師
上列當事人間損害賠償事件，上訴人對於中華民國九十三年十月
二十六日臺灣南投地方法院九十三年度訴字第二六四號第一審判
決提起上訴，被上訴人為附帶上訴，本院於九十四年七月六日言　　　　　　　　　　　　　　　　　　　　　　　　　　　　　　　　　　　　　　　　　　 -一﹃
詞辯論終結，判決如下：
      主      文
上訴、假執行之聲請及附帶上訴均駁回。
第二審訴訟費用關於上訴部分，由上訴人負擔，附帶上訴部分，
由被上訴人負擔。
      事實及理由
一、上訴人即附帶被上訴人（下稱上訴人）起訴主張：被上訴人
    即附帶上訴人（下稱被上訴人）因違法耕作行政院農業委員
    會林務局（下稱林務局）台中縣大甲溪事業區七十三、七十
    四林班土地，又擅自砍伐其上之林木，故林務局終止與伊及
    訴外人楊施腰等人之租約並收回林地，乃被上訴人為延緩林
    務局向原法院聲請強制執行收回林地，竟偽刻伊印章，聲請
    延緩執行，其偽造文書之犯行，業經原審法院南投簡易庭判
    決有罪在案，而被上訴人前開不法侵害伊權利之行為，使伊
    之名譽、信用，造成莫大傷害及痛苦，爰依民法第一百八十
    四條及第一百九十五條第一項規定，求為命被上訴人應賠償
    伊精神上之損害新臺幣（下同）三百萬元並加付法定遲延利
    息之判決。原審為上訴人一部勝訴之判決，判命被上訴人給
    付上訴人五萬元及其法定遲延利息，另就上訴人勝訴部分為
    附條件准、免假執行之宣告，並駁回上訴人其餘之訴及假執
    行之聲請。上訴人就其敗訴部分，聲明不服，提起本件上訴
    ，上訴聲明求為判決：(一)原判決不利上訴人部分廢棄。(二)被
    上訴人應再給付上訴人二百九十五萬元，及自民國（下同）
    九十三年八月二十七日起至清償日止，按年息百分之五計算
    之利息。(三)願供擔保請准宣告假執行。併稱：伊早已無在林
    務局之林地上耕作，然被上訴人虛構為收取蘋果作物而聲請
    延緩執行，將使人誤認伊為圖私利，不顧大眾生命財產安全
    而違法種植果樹，且林務局原本可能准許伊回復承租林地，
    亦因此化為泡影，是被上訴人所為對伊名譽之傷害，自屬甚
    鉅；又被上訴人因延緩執行可獲得二千六百十七萬四千元之
    利益，此項延緩執行所得之利益，亦應納入精神賠償金數額
    之審酌因素，惟原審認伊請求之金額僅以五萬元為相當，顯
    屬過低等語。對於被上訴人之附帶上訴，則聲明求為判決：
    駁回附帶上訴。
二、被上訴人即附帶上訴人（下稱被上訴人）雖自承伊有於聲請
    延緩強制執行書狀上刻用上訴人之印章，惟以：上訴人前於
    六十五年九月十五日將其與他人合夥向林務局承租之土地收
    益權以二百二十五萬元轉讓伊，伊係本於讓轉契約本旨，刻
    上訴人印章向原法院執行處聲請延緩至作物收成後執行，並
    無偽造文書，對上訴人亦無損害可言；又上訴人訴請賠償者
    ，乃「精神上之損害三百萬元」，然其既未提出損害之具體
    證據，請求已屬無據，原判決復認伊應賠償上訴人「名譽上
    之損害」，尤有訴外裁判之違法等語，資為抗辯。故聲明求
    為判決：駁回上訴。併就其於原審敗訴部分提起附帶上訴，
    聲明：(一)原判決除駁回附帶被上訴人其餘之訴及命其負擔訴
    訟費用外廢棄。(二)前項廢棄部分，附帶被上訴人在第一審之
    訴駁回。
三、上訴人起訴主張被上訴人違法耕作林務局台中縣大甲溪事業
    區七十三、七十四林班土地，又擅自砍伐其上之林木，故林
    務局終止與上訴人及訴外人楊施腰等人之租約並收回林地，
    被上訴人為了延緩林務局向法院聲請強制執行收回林地，竟
    未經上訴人同意下偽刻上訴人印章，聲請延緩執行等情。已
    為被上訴人所自認，而被上訴人因前開偽造文書犯罪行為，
    經台灣南投地方法院判處有期徒刑三月之事實，業據上訴人
    提出台灣南投地方法院九十三年度投刑簡字第一四二號刑事
    簡易判決、台灣南投地方法院檢察署檢察官九十二年度偵字
    第三三八四號聲請簡易判決處刑書影本各一件為證，復經本
    院調閱上開乙○○偽造文書之刑事卷核閱屬實。自堪信上訴
    人上開主張為真正。
四、按不法侵害他人之身體、健康、名譽、自由、信用、隱私、
    貞操，或不法侵害其他人格法益而情節重大者，被害人雖非
    財產上之損害，亦得請求賠償相當之金額，民法第一百九十
    五條第一項定有明文，按所謂之名譽，乃指人格之社會評價
    ，而所謂侵害名譽，係指貶損他人人格在社會之評價而言。
    如以毀損他人名譽之事實表白於特定之第三人，縱未至公然
    侮辱之情事，然其人之品德、聲譽、社會評價因而受有貶損
    ，則名譽權即顯已受侵害。查台灣南投地方法院九十一年度
    執字第三五七五號債權人林務局與上訴人間返還林地之強制
    執行事件，定九十一年十二月三十日下午一時強制執行，而
    被上訴人偽造上訴人之印文持以於九十一年十二月八日具狀
    向該執行法院之民事執行處聲請，延緩執行日期至五個月後
    之九十二年五月三十一日止，此有上開刑事卷中九十一年度
    他字第九０七號偵查卷所附之聲請狀一紙足佐，其上載「現
    今社會經濟不景氣，而債務人等長期投注心血於執行標的物
    土地上種植農作物（主要為蘋果），預計於九十二年三月時
    其品質及經濟價值才達高峰期，為使家中經濟不致中斷、．
    ．．函詢相對人意見並將本案執行日期延期至九十二年五月
    三十一日，．．．」等語，而被上訴人於八十年間在系爭林
    地上已砍伐蘋果樹，改種蔬菜等，亦為本院八十八年度上字
    第六九０號判決所認定，有上訴人所提出之前開判決書附卷
    可按。則被上訴人此聲請狀足以使承辦人員誤認上訴人為圖
    私利，不顧社會大眾對森林水土保持之強烈要求，甚而影響
    及國家公權力之實行，被上訴人所為自足使人認上訴人有前
    開名譽、信用上損害。上訴人復謂其一生是非分明，生性嫉
    惡如仇，則對一已社會評價是有所要求，堪信其因前述名譽
    上之受損而精神上所有相當程度之痛苦。則上訴人依首開規
    定，請求被上訴人賠償相當之金額，自屬有據；復按所謂相
    當金額，應以實際加害情形與被害人名譽受損情節是否重大
    ，以及加害人、被害人之身分、地位、經濟狀況等加以判斷
    ；而被害人名譽影響重大與否，亦應以客觀之社會價值衡量
    ，不得專以受害人主觀之感受為斷。本件被上訴人係於林務
    局與上訴人間返還林地之強制執行事件，偽造上訴人之印文
    持以於九十一年十二月八日具狀向本院民事執行處聲請延緩
    執行日期至五個月後之九十二年五月三十一日止，對上訴人
    名譽上之損害尚非至鉅，而被上訴人於上開林地耕種作物甚
    久，冀於果實成熟採收後執行，方偽刻上訴人之印文具狀向
    法院聲請延緩執行，被上訴人名下有三筆土地一棟房屋，一
    部車輛，上訴人名下無財產資料，此有財產所得明細表二件
    附卷足佐，另被上訴人係國小畢業，現無工作，上訴人係高
    中肄業，目前無工作等情，業據兩造分別陳述在卷，是本院
    斟酌兩造之身分、地位、經濟狀況，認上訴人請求以在五萬
    元內之賠償為相當。原審判泱並無不當，上訴人徒以被上訴
    人申請延緩執行可獲利益二千六百一十七萬四千元之利益而
    請求再為給付二百九十五萬元，顯非有理。另被上訴人以：
    被上訴人請求賠償精神損失，原審謂被上訴人應賠償名譽上
    之損失，係訴外裁判云云。亦屬誤解，蓋民法第一百九十五
    條所規定者即係非財產上之損害賠償內容，屬精神上之損害
    賠償。
五、綜上所述，上訴人依侵權行為法之規定，請求被上訴人賠償
    五萬元及自起訴狀繕本送達之翌日起即九十三年八月二十七
    日起至清償日止，按年息百分之五計算之利息之部分，洵無
    不合，應予准許，逾此部分之請求，應予駁回。原判決即無
    不當，上訴人之上訴及被上訴人之附帶上訴，均無理由，應
    予駁回。又上訴人之上訴既經駁回，其假執行之聲請，因訴
    之駁回而失所附麗，應併駁回之。又本件事証已臻明確，兩
    造其餘攻擊防禦方法，即無庸一一審究，併此敘明。
六、據上論結，本件上訴及附帶上訴均為無理由，依民事訴訟法
    第四百四十九條第一項、第七十八條，判決如主文。
中　　華　　民　　國　　94　　年　　7 　　月　　20　　日
                      民事第六庭審判長法　官  吳火川
                                      法　官  陳繼先
                                      法　官  吳惠郁
以上正本係照原本作成。
上訴人得上訴。
附帶上訴人不得上訴。
如對本判決上訴，須於收受判決送達後20日內向本院提出上訴書
狀，其未表明上訴理由者，應於提出上訴後20日內向本院提出上
訴理由書（須按他造人數附具繕本）。上訴時應提出委任律師為
訴訟代理人之委任狀。具有民事訴訟法第 466條之1第1項但書或
第 2項之情形為訴訟代理人者，另應附具律師及格證書及釋明委
任人與受任人有該條項所定關係之釋明文書影本。
                                      書記官　柯孟伶
中　　華　　民　　國　　94　　年　　7 　　月　　22　　日
                                        　　　　　　　Ｂ
